臺灣高等法院高雄分院刑事判決　　　　 94年度上易字第793號
上　訴　人　臺灣高雄地方法院檢察署檢察官
被　　　告　甲○○
上列上訴人因被告竊盜案件，不服臺灣高雄地方法院94年度易字
第1574號中華民國94年9 月30日第一審判決（起訴案號：臺灣高
雄地方法院檢察署94年度偵字第14285 號），提起上訴，本院判
決如下：
     主  文
上訴駁回。
     理  由
一、公訴意旨略以：被告甲○○基於意圖為自己不法所有之犯意
    ，於94年6 月20日13時許，在高雄縣美濃鎮東南紙廠旁農田
    處，徒手竊取鍾劉美妹所有之鋁條13支（長約235 公分、寬
    約9 公分），價值約新台幣（下同）650 元。嗣於同年月日
    13時40分許，由已判決確定之劉永進騎乘車號OVE-958 號重
    型機車，附載甲○○至上址處搬運前揭鋁條，途經高雄縣美
    濃鎮○○路時，因形跡可疑經警盤查而查獲。因認被告涉有
    刑法第320 條第1 項普通竊盜罪嫌云云。
二、按案件曾經判決確定者，應諭知免訴之判決，並得不經言詞
    辯論為之，刑事訴訟法第302條第 1款、第307條分別定有明
    文。此項訴訟法上所稱之一事不再理之原則，關於實質上一
    罪或裁判上一罪，均有其適用，又連續犯、牽連犯均屬裁判
    上一罪，常業犯則係實質上一罪，連續犯之一部分行為、牽
    連犯之方法或結果之犯罪行為，業經判決確定，或常業犯之
    一部份犯罪事實曾經判決確定，其效力當然及於全部，倘檢
    察官復就連續犯之部分行為、牽連犯之方法或結果行為，或
    將常業犯之其他部份犯罪事實，重行起訴，均應諭知免訴之
    判決，此有最高法院91年度台上字第3386號判決、60年度台
    非字第77號判例等意旨可資參照。次按判決應宣示之，但不
    經言詞辯論之判決，不在此限，刑事訴訟法第224 條第1 項
    定有明文，而裁判製作裁判書者，除有特別規定外，應以正
    本送達於當事人、代理人、辯護人及其他受裁判之人，同法
    第227 條第1 項亦有明定。是裁判如經宣示者，於宣示時對
    外發生效力；如未經宣示、公告時，則於該裁判送達於當事
    人、代理人、辯護人或其他受裁判之人時，始對外發生裁判
    之效力，而經宣示之判決，於最後審理事實法院宣示判決後
    始行發生之事實，既非該法院所得審判，即為該案判決之既
    判力所不及，其既判力對於時間效力之範圍，固應以最後審
    理事實法院之宣示判決日為判斷之標準，因而經宣示得上訴
    於高等法院之第一審刑事判決，如未據上訴，其既判力之時
    點，固應至宣判之日。惟若第一審之判決，因未經言詞辯論
    ，而未宣示及對外公告，嗣該判決送達後，因未上訴而確定
    ，該判決因未經宣示及公告，應以其正本最先送達於當事人
    之時，對外發生效力，而以之為該判決確定既判力範圍之時
    點，最高法院亦有90年度台非字第243 號判決可參。
三、經查：本件被告意圖為自己不法之所有，於94年5 月13日上
    午9 時許，在高雄縣美濃鎮○○街13號宋智能經營之鐵工廠
    前，獨自徒手將宋智能所有之不鏽鋼材6 公斤與鐵材212 公
    斤，搬運上不詳車號自小貨車，得手後，並旋載運至屏東縣
    里港鄉中和村中南1 之30號之高源環保企業社，轉賣予負責
    人張展銘，得款1818元之事實，業經臺灣高雄地方法院檢察
    署檢察官於94年6 月20日以94年度偵字第11137 號聲請簡易
    判決處刑，經原審法院於94年6 月28日以94年度簡字第3754
    號簡易判決判處有期徒刑4 月，而該判決書因未經宣示，故
    應於94年7 月11日送達於被告時對外發生效力（檢察官係於
    同月25日收受判決書），並於94年8 月4 日確定，此有原審
    法院94年度簡字第3754號判決、送達證書影本2 件附卷可稽
    ，並有臺灣高等法院被告全國前案紀錄表及本院被告院內索
    引紀錄卡各1 份在卷可按。是公訴人起訴被告所涉本案之犯
    罪事實，與被告前開判決確定之犯罪事實，所涉均為刑法竊
    盜罪，而本案之犯罪時間（即94年6 月20日下午1 時許），
    復係在前開確定判決送達之前，且兩次竊盜犯行之時間僅距
    1 個月又7 日，犯罪地點復均在高雄縣美濃鎮，手法相同，
    時間緊接，欲銷贓之地點亦均為屏東縣里港鄉，觸犯構成要
    件同一之罪名，顯係基於概括之犯意反覆為之，而有裁判上
    一罪之連續犯關係。揆諸前揭說明，本件被告被訴之竊盜犯
    嫌，即為前開確定判決效力所及，公訴人遽就本件被告甲○
    ○竊取機車之同一犯行於94年8 月18日向法院重行聲請簡易
    判決處刑，有原審法院收文戳記在卷可按，容有未洽，揆諸
    上開規定，自應為免訴之諭知。
四、原審因認檢察官聲請簡易判決處刑不當，改以通常程序審理
    ，並不經言詞辯論，逕為免訴判決之諭知，核無不合。檢察
    官上訴意旨，認本件竊盜並非前案判決效力所及云云，指摘
    原判決不當，為無理由，應予駁回，並不經言詞辯論為之。
五、至於公訴人另移送併辦部分（94年度偵字第24289 號、第24
    290 號），因本案應諭知免訴判決，自與上開案件無連續犯
    之裁判上一罪關係，應退回由公訴人另行處理。
據上論結，應依刑事訴訟法第368條、第372條，判決如主文。
中　　華　　民　　國　　94　　年　　12　　月　　 8　　日
            刑事第五庭  審判長法  官  曾永宗
                              法  官  陳明富
                              法  官  任森銓
以上正本證明與原本無異。
不得上訴。
中　　華　　民　　國　　94　　年　　12　　月　　 8　　日
                              書記官  蘇恒仁
